【裁判字號】    95,易,1535
【裁判日期】    951207
【裁判案由】    毒品危害防制條例
【裁判全文】
臺灣士林地方法院刑事判決              95年度易字第1535號
公  訴  人  臺灣士林地方法院檢察署檢察官
被      告  甲○○
上列被告因毒品危害防制條例案件，經檢察官提起公訴（95年度
毒偵字第1909號），被告於準備程序中就本案被訴事實為有罪之
陳述，本院合議庭裁定改由受命法官獨任依簡式審判程序審理，
並判決如下：
    主  文
甲○○施用第二級毒品，累犯，處有期徒刑陸月，如易科罰金，
以新台幣壹千元折算壹日。扣案之安非他命拾壹包（淨重零點壹
公克）沒收銷燬之、安非他命吸食器壹組沒收。
  事  實
一、甲○○前因施用毒品案件，經送觀察勒戒處所觀察、勒戒後
    ，認無繼續施用毒品傾向，經臺灣士林地方法院檢察署檢察
    官以88年度毒偵字第127 號為不起訴處分確定。又因施用毒
    品案件經送觀察勒戒後，認有繼續施用毒品傾向，由臺灣板
    橋地方法院檢察署檢察官依法聲請強制戒治（於90年10月13
    日強制戒治執行完畢），並由檢察官以89年度毒偵字第5532
    號提起公訴，經臺灣板橋地方法院以89年度易字第4650號判
    處有期徒刑5 月確定，於91年3 月14日執行完畢（構成累犯
    ）。詎其仍不知悔改，復於強制戒治執行完畢釋放後5 年內
    ，自95年7 月中旬某日起至同年9 月24日上午9 時30分許止
    ，基於施用第2 級毒品安非他命之犯意，每隔2 至3 天，在
    臺北市北投區（起訴書誤載為士林區，茲更正之）承德路7
    段台塑加油站廁所內，將第2 級毒品安非他命放置於玻璃球
    吸食器燒烤成煙霧而施用。嗣於95年9 月24日晚上11時50分
    許（起訴書誤載為10時50分許，茲更正之），為警於臺北市
    北投區○○街○ 段99號前查獲，並當場扣得第2 級毒品安非
    他命1 包（淨重0.1 公克）及其所有吸食器1 組。
二、案經臺北市政府警察局北投分局報請臺灣士林地方法院檢察
    署檢察官偵查起訴。
    理  由
一、上揭事實，業據被告甲○○於警詢、偵查及本院審理時坦認
    不諱，且被告為警查獲後所採集之尿液，經送請臺灣尖端先
    進生技醫藥股份有限公司以「酵素免疫分析法」初步檢驗、
    「氣相層析質譜儀法」確認檢驗之檢驗結果，呈安非他命類
    之陽性反應，此有臺北市政府警察局北投分局95年9 月24日
    查獲涉嫌毒品危害防制條例之毒品初步鑑驗報告書、查獲違
    反毒品危害防制條例案姓名對照表及上開公司於95年10月4
    日出具尿液檢體編號第001615號之濫用藥物尿液檢驗報告書
    各1 紙附卷可稽，並有當場查獲之安非他命1 包（毛重0.3
    公克、淨重0.1 公克）及吸食器1 組等物扣案可證，另有照
    片4 幀附卷可稽，足徵被告之自白與事實相符，本件事證明
    確，被告施用安非他命之犯行，堪以認定。
二、按毒品危害防制條例於92年7 月9 日修正公布，自93年1 月
    9 日施行，其中第20條、第23條將施用毒品之刑事處遇程序
    區分為「初犯」、「5 年內再犯」、「5 年後再犯」。依其
    立法理由之說明：「初犯」，經觀察、勒戒或強制戒治，應
    為不起訴處分或不付審理之裁定；經觀察、勒戒或強制戒治
    執行完畢釋放後，「5 年內再犯」者，因其再犯率甚高，原
    實施之觀察、勒戒及強制戒治既已無法收其實效，爰依法追
    訴或裁定交付審理。至於經觀察、勒戒或強制戒治執行完畢
    釋放，「5 年後再犯」者，前所實施之觀察、勒戒或強制戒
    治已足以遮斷其施用毒品之毒癮，為期自新及協助其斷除毒
    癮，仍用「初犯」規定，先經觀察、勒戒或強制戒治之程序
    。從而，依修正後之規定，祇於「初犯」及「5 年後再犯」
    2 種情形，有其追訴條件之限制，即須於初犯經觀察、勒戒
    或強制戒治釋放後，5 年內均無施用毒品之行為，始能認其
    前所實施之觀察、勒戒或強制戒治已足遮斷毒癮，而得於5
    年後再犯時，再予適用初犯之規定，重行觀察、勒戒等程序
    。倘5 年內已經再犯，被依法追訴處罰，縱其第3 次（或第
    3 次以上）施用毒品之時間在初犯釋放5 年以後，即與「5
    年後再犯」之情形有別，且因已於「5 年內再犯」，顯見其
    再犯率甚高，原實施觀察、勒戒或強制戒治，已無法收其實
    效，自無再經觀察、勒戒及強制戒治之必要，應由檢察官逕
    行起訴，始符新法修正之本旨，有最高法院95年度台非字第
    59號判決及最高法院95年第7 次刑事庭會議決議以資參照。
    查本件被告前因施用毒品案件，經送觀察勒戒處所觀察、勒
    戒後，認無繼續施用毒品之傾向，經臺灣士林地方法院檢察
    署檢察官88年度毒偵字第127 號為不起訴處分確定。復因施
    用毒品案件經送觀察勒戒後，認有繼續施用毒品傾向，由臺
    灣板橋地方法院檢察署檢察官依法聲請強制戒治，並於90年
    10月13日執行強制戒治完畢，有上開法務部全國檢察官線上
    查詢刑案人犯在監所最新資料報表、法務部檢察官書類查詢
    系統之不起訴處分書、起訴書、刑案資料查註紀錄表、全國
    施用毒品案件紀錄表、受觀察勒戒人毒品及前科紀錄簡列表
    及臺灣高等法院被告前案紀錄表各1 份在卷可稽。是本件被
    告施用第2 級毒品之時間即在前開強制戒治執行完畢後五年
    以內再犯，茲經檢察官依法提起公訴，本院自應予審理，併
    此敘明。
三、查安非他命為毒品危害防制條例第2 條第2 項第2 款所規定
    之第2 級毒品，不得擅自施用，故核被告施用安非他命之行
    為，係犯毒品危害防制條例第10條第2 項之施用第2 級毒品
    罪。被告持有安非他命進而施用，其持有毒品之行為為施用
    毒品之當然手段，不另論以持有毒品罪。又按「刑事法若干
    犯罪行為態樣，本質上原具有反覆、延續實行之特徵，立法
    時既予特別歸類，定為犯罪構成要件之行為要素，則行為人
    基於概括之犯意，在密切接近之一定時、地持續實行之複次
    行為，倘依社會通念，於客觀上認為符合一個反覆、延續性
    之行為觀念者，於刑法評價上，即應僅成立一罪。學理上所
    稱「『集合犯』之職業性、營業性或收集性等具有重複特質
    之犯罪均屬之，例如經營、從事業務、收集、販賣、製造、
    散布等行為概念者是（最高法院95年度台上字第1079號判決
    要旨參照）」，亦即立法者針對特定刑罰規範之構成要件，
    已預設其本身係持續實行之複次行為，具備反覆、延續之行
    為特徵，故將之總括或擬制成一個構成要件之「集合犯」行
    為，因刑法評價上為構成要件之行為單數，應僅成立一罪。
    而查毒品因具有成癮性、濫用性（此觀乎毒品危害防制條例
    第2 條之規定自明），立法實務首重以刑事處遇方式戒斷行
    為人毒癮，若無法收其實效，始依法追訴處罰（此觀乎毒品
    危害防制條例第20、23條之規定即明），故施用毒品本身具
    備反覆、延續之行為特徵，持續多次施用毒品始為此類犯罪
    之典型或常態，於刑法評價上，施用毒品應僅成立集合犯一
    罪。準此，有關行為人多次施用毒品之犯罪，實務上均依修
    正前刑法第56條連續犯之規定論以一罪，並加重其刑，惟因
    上開連續犯規定業經修正刪除，並自95年7 月1 日施行，其
    中修正理由說明四並載明「至連續犯之規定廢除後，對於部
    分習慣犯，例如竊盜、吸毒等犯罪，是否會因適用數罪併罰
    而使刑罰過重產生不合理之現象一節，在實務運用上應可參
    考德、日等國之經驗，委由學界及實務以補充解釋之方式，
    發展接續犯之概念，對於合乎接續犯或包括的一罪之情形，
    認為構成單一之犯罪，以限縮數罪併罰之範圍，用以解決上
    述問題」等語，是本院基於前述施用毒品構成要件之反覆實
    行特徵，並考量連續犯規定業經刪除之法律現實面暨修正刪
    除之立法理由，認為行為人如基於反覆實行之犯意，在密切
    接近之一定時、地，持續實行單次或複次之施用毒品行為，
    應僅成立集合犯一罪，且因不再論以連續犯，此部分即無因
    刑法第56條之連續犯規定業經修正刪除而有新舊法比較之必
    要，而本案被告甲○○持續施用及其最後一次施用第2 級毒
    品安非他命之時間，既均在新法修正施行之後，爰一律適用
    新法論處，並此敘明。經查本件被告甲○○有施用毒品前科
    ，且其約2 至3 天施用第2 級毒品安非他命1 次等情，如前
    所述，顯見被告係因吸毒成癮，乃基於多次實施犯行之決意
    ，於密接之時、地，反覆而持續施用毒品，揆諸前揭說明，
    自應論以集合犯之包括1 罪，亦即以施用第二級毒品一罪處
    。又查被告有如事實欄所載前案科刑及執行之記錄，有臺灣
    高等法院被告前案紀錄表在卷可稽，其於有期徒刑執行完畢
    後5 年內，再犯本案有期徒刑以上之罪，為累犯，應依法加
    重其刑。爰審酌被告曾因施用毒品犯行而送觀察、勒戒、強
    制戒治及判處罪刑，仍不知悛悔，復再施用第2 級毒品，顯
    已有成癮性，惟念其施用毒品乃戕害自己身心健康，尚未危
    及他人，犯後坦承犯行，態度良好，並其犯罪之動機、目的
    及其智識程度等一切情狀，量處如主文所示之刑並諭知易科
    罰金折算之標準，以示懲儆。扣案之安非他命1 包（淨重0.
    1 公克），係查獲之第2 級毒品，不問是否屬於犯人所有，
    均應依毒品危害防制條例第18條第1 項前段之規定，諭知沒
    收銷燬。至扣案之吸食器1 組，業據被告坦承為其所有之物
    ，核其用途在於被告為其所有毒品以利燒烤成煙霧而施用，
    自屬供本案犯罪所用之物，應依刑法第38條第1 項第2 款之
    規定，諭知沒收。
四、據上論斷，應依刑事訴訟法第273 條之1 第1 項、第299 條
    第1 項前段，毒品危害防制條例第10條第2 項、第18條第1
    項前段，刑法第11條、第38條第1 項第2 款、第41條第1 項
    前段、第47條第1 項，判決如主文。
本案經檢察官王以文到庭執行職務。
中    華    民    國    95    年    12    月    7     日
                  刑事第一庭法  官  林清吉
以上正本證明與原本無異。
如不服本判決，應於判決送達後10日內，向本院提出上訴狀。
                            書記官  張茹茵
中    華    民    國    95    年    12    月    8     日
附錄本判決論罪科刑依據之法條：
毒品危害防制條例第10條：
施用第一級毒品者，處6月以上5年以下有期徒刑。
施用第二級毒品者，處3年以下有期徒刑。


司法院資訊處製作；財團法人民間司法改革基金會備份。
